【裁判字號】    99,訴,2532
【裁判日期】    991004
【裁判案由】    毒品危害防制條例
【裁判全文】
臺灣臺中地方法院刑事判決              99年度訴字第2532號
公  訴  人  臺灣臺中地方法院檢察署檢察官
被      告  甲○○
上列被告因違反毒品危害防制條例案件，經檢察官提起公訴（99
年度毒偵字第1686號），被告於本院準備程序就被訴事實為有罪
之陳述，經本院合議庭裁定改行簡式審判程序，判決如下：
    主       文
甲○○施用第一級毒品，累犯，處有期徒刑壹年；扣案之海洛因
壹包（驗餘淨重為0.1017公克）沒收銷燬之。又施用第二級毒品
，累犯，處有期徒刑伍月。主刑部分應執行有期徒刑壹年貳月。
    犯 罪 事 實
一、甲○○前於民國89年間因犯施用毒品案件，經依本院裁定送
    勒戒處所觀察、勒戒後，認無繼續施用毒品之傾向，於89年
    7 月21日觀察、勒戒完畢；又於90年間因犯施用毒品案件，
    經依本院裁定送戒治處所強制戒治，於91年8月28日強制戒
    治執行完畢，刑罰部分，經本院判處有期徒刑7月，並與其
    嗣後所犯贓物、竊盜等罪，復經本院裁定應執行有期徒刑1
    年5月確定，送監執行，於92年12月12日因縮短刑期假釋付
    保護管束，並於92年12月31日保護管束期滿未經撤銷假釋，
    刑期以已執行完畢論。又於強制戒治期滿5年內之94年間，
    再因犯施用毒品案件，經本院判處有期徒刑10月確定，送監
    執行後，經本院以96年度聲減字第2502號裁定依中華民國九
    十六年罪犯減刑條例而減為有期徒刑5月確定，於96年8月20
    日縮短刑期執行完畢。詎甲○○不知戒除劣行，其明知毒品
    海洛因、甲基安非他命業經公告分別列為毒品危害防制條例
    第一級毒品、第二級毒品，均不得非法持有、施用，仍基於
    施用第一級毒品海洛因之犯意，於99年4月28日下午5時，在
    臺中縣太平市○○里○○路1478巷27號住處內，以將海洛因
    置入注射針筒加水施打之方式，非法施用第一級毒品海洛因
    1次；甲○○於上開時間、地點施用海洛因後，繼之另基於
    施用第二級毒品甲基安非他命之犯意，以將甲基安非他命置
    於玻璃球內加熱燒烤，使之產生煙霧後，再以口鼻吸取其煙
    氣之方式，非法施用甲基安非他命1次。嗣於99年4月29日下
    午3時許，在臺中縣大里巿新明路8號前，甲○○因行跡可疑
    經警盤查，甲○○即交出其所有供其施用之海洛因1包（驗
    餘淨重0.1017公克），並自白其施用第一級毒品海洛因犯行
    ；復於有偵查權限之檢警尚未查悉其所為施用第二級毒品甲
    基安非他命犯行前，向警方主動供出該犯行而自首接受裁判
    。
二、案經臺中縣警察局霧峰分局報請臺灣臺中地方法院檢察署檢
    察官偵查起訴。
    理       由
一、按除被告所犯為死刑、無期徒刑、最輕本刑為三年以上有期
    徒刑之罪或高等法院管轄第一審案件者外，於前條第一項程
    序進行中，被告先就被訴事實為有罪之陳述時，審判長得告
    知被告簡式審判程序之旨，並聽取當事人、代理人、辯護人
    及輔佐人之意見後，裁定進行簡式審判程序，刑事訴訟法第
    273條之1 條第1 項定有明文。本件被告所犯係死刑、無期
    徒刑、最輕本刑為三年以上有期徒刑以外之罪，其於準備程
    序中就被訴事實為有罪之陳述，且經審判長告知被告簡式審
    判程序之旨，並聽取檢察官及被告之意見後，本院裁定進行
    簡式審判程序，是本案之證據調查，依刑事訴訟法第273條
    之2、同法第159條第2項之規定，不適用傳聞法則有關限制
    證據能力之相關規定，合先敘明。
二、訊據被告甲○○對於前揭犯罪事實均坦承不諱，且被告於99
    年4月29日為警查獲後所採集之尿液，經鑑驗結果，呈嗎啡
    、可待因、安非他命、甲基安非他命均為陽性反應等情，有
    詮昕科技股份有限公司尿液檢驗報告1紙在卷足憑（見99年
    度毒偵字第1686號卷宗第55頁）；復有被告所有供施用之第
    一級毒品海洛因1包（驗餘淨重為0.1017公克）扣案可資證
    明；且上開扣案之毒品，經行政院衛生署草屯療養院鑑定結
    果，檢出海洛因成分，此有該院草療鑑定第0000000000號鑑
    定書在卷可稽（見99年度毒偵字第1686號卷宗第52頁），足
    認被告之自白與事實相符，堪予採信。
三、次按92年7月9日新修正之毒品危害防制條例就施用毒品者，
    祇於「初犯」及「5年後再犯」2種情形，有其追訴條件之限
    制，即須於初犯經觀察、勒戒或強制戒治釋放後，5年內均
    無施用毒品之行為，始能認其前所實施之觀察、勒戒或強制
    戒治已足遮斷毒癮，而得於5年後再犯時，再予適用初犯之
    規定，重行觀察、勒戒等程序。倘5年內已經再犯，被依法
    追訴處罰，縱其第3次（或第3次以上）施用毒品之時間在初
    犯釋放5年以後，即與「5年後再犯」之情形有別，且因已於
    「5年內再犯」，顯見其再犯率甚高，原實施觀察、勒戒或
    強制戒治，已無法收其實效，而無5年戒斷期之存在，自無
    再經觀察、勒戒及強制戒治之必要，應由檢察官逕行起訴，
    始符新法修正之本旨，最高法院95年度第7次及97年度第5次
    刑事庭會議決議可資參照。查本案被告施用海洛因及甲基安
    非他命之犯行，距前次強制戒治執行完畢雖已逾5年，惟被
    告於該強制戒治執行完畢釋放後5年內，曾因施用毒品案件
    ，經法院宣示判決確定並執行完畢，已如前述，並有台灣高
    等法院被告前案紀錄表附卷可稽；顯見被告並非於強制戒治
    執行完畢後5年內均無任何施用毒品之犯行。揆諸前開說明
    ，被告所為本案施用海洛因及甲基安非他命之犯行，即無「
    初犯」規定之適用，自毋須再重新施予觀察勒戒之處遇程序
    ，而應直接訴追處罰，其犯行明確，應依法論科。
三、論罪科刑之說明：
  (一)核被告所為，係犯毒品危害防制條例第10 條第1項之施用第
    一級毒品罪、同條第2項之施用第二級毒品罪。
  (二)被告持有第一、二級毒品之低度行為，為其施用第一、二級
    毒品之高度行為所吸收，不另論罪。
  (三)被告前有如犯罪事實欄所示之犯罪及科刑執行紀錄，有臺灣
    高等法院被告前案紀錄表及臺灣臺中地方法院檢察署刑案資
    料查註紀錄表各1份附卷可參，被告受有期徒刑之執行完畢
    ，5年以內故意再犯有期徒刑以上之罪，為累犯，均應依刑
    法第47條第1項規定，加重其刑。
  (四)被告施用第一、二級毒品行為，犯意各別，行為互異，應分
    論併罰。
  (五)按刑法第62條業已將自首之規定修正為得減輕其刑，其修法
    理由為「自首之動機不一而足，有出於內心悔悟者，有由於
    情勢所迫者，亦有基於預期邀獲必減之寬典者。對於自首者
    ，依現行規定一律必減其刑，不僅難於獲致公平，且有使犯
    人恃以犯罪之虞。在過失犯罪，行為人為獲減刑判決，急往
    自首，而坐令損害擴展之情形，亦偶有所見。是必減主義，
    在實務上難以因應各種不同動機之自首案例。惟得減主義，
    既可委由裁判者視具體情況決定減輕其刑與否，運用上較富
    彈性，真誠悔悟者可得減刑自新之機，而狡黠陰暴之徒亦無
    所遁飾，可符公平之旨，宜予採用」。本件被告於有偵查權
    限之檢警尚未查悉其所為施用第二級毒品甲基安非他命犯行
    前，向警方主動供出該犯行而自首接受裁判等情，有警詢筆
    錄可稽（見99年度毒偵字第1686號卷宗第18頁職務報告書、
    第20、21頁警詢筆錄），本院審酌被告自首其施用第二級毒
    品甲基安非他命犯行並接受裁判，惟被告並非主動前往警局
    自首，而係經警在上址發現其行跡可疑，經盤查後被告始自
    白其施用第一級毒品海洛因犯行，且被告施用第二級毒品甲
    基安非他命犯行，被告倘未主動供出，仍可輕易經過採尿送
    驗程序而查悉，則被告雖向警方自動供出施用第二級毒品甲
    基安非他命犯行，衡情難認係基於真誠悔悟之心，故不予減
    輕其刑，附此敘明。
  (六)爰審酌被告前因施用毒品，經強制戒治後，猶未能深切體認
    毒品危害己身之鉅，無視毒品對於自身健康之戕害及國家對
    於杜絕毒品犯罪之禁令，對社會安全有所危害，及其犯罪動
    機、方法、手段、暨犯後坦承犯行，有悔悟之意等一切情狀
    ，分別量處如主文所示之刑，主刑部分並定其應執行刑。扣
    案之海洛因1包（驗餘淨重為0.1017公克），係被告所有供
    施用之第一級毒品，為違禁物，應依毒品危害防制條例第18
    條第1項前段規定，諭知沒收銷燬之。至因送鑑用罄之毒品
    ，已不存在，自無從沒收銷燬之，附此敘明。
據上論斷，應依刑事訴訟法第273條之1第1項、第299條第1項前
段，毒品危害防制條例第10條第1項、第2項、第18條第1項前段
，刑法第11條前段、第47條第1項、第51條第5款，判決如主文。
本案經檢察官乙○○到庭執行職務。
中    華    民    國    99    年     10   月    4     日
                    刑事第二庭  法  官  鄭永玉
以上正本證明與原本無異。
如不服本判決應於收受判決後10日內向本院提出上訴書狀，並應
敘述具體理由；其未敘述上訴理由者，應於上訴期間屆滿後20日
內向本院補提理由書（均須按他造當事人之人數附繕本）「切勿
逕送上級法院」。
                                書記官  蔡伸蔚
中    華    民    國    99    年    10    月    4     日
附錄論罪科刑法條：
毒品危害防制條例第10條第1項、第2項
施用第一級毒品者，處 6 月以上 5 年以下有期徒刑。
施用第二級毒品者，處 3 年以下有期徒刑。

司法院資訊處製作；財團法人民間司法改革基金會備份。
